【裁判字號】    95,交聲,114
【裁判日期】    950414
【裁判案由】    違反道路交通管理處罰條例聲明異議
【裁判全文】
臺灣臺北地方法院交通事件裁定         95年度交聲字第114號
原處分機關  臺北市交通事件裁決所
異  議  人
即受處分人  丙○○
上列受處分人因違反道路交通管理處罰條例案件，對於臺北市交
通事件裁決所中華民國95年1月23日所為之處分（原處分：北市
裁二字第裁22-AEB341762、AEB341763號），聲明異議，本院裁
定如下：
    主  文
異議均駁回。
    理    由
一、按汽車駕駛人，行經有燈光號誌管制之交岔路口闖紅燈者，
    處新臺幣（下同）1800元以上5400元以下罰鍰；汽車駕駛人
    ，駕駛汽車有違反本條例之行為，經交通勤務警察或依法令
    執行交通稽查任務人員制止時，不聽制止或拒絕停車接受稽
    查而逃逸者，除按各該條規定處罰外，處3000元以上6000元
    以下罰鍰，道路交通管理處罰條例第53條、第60條第1項分
    別定有明文。又汽車駕駛人駕駛汽車違反道路交通管理處罰
    條例第60條第1項規定者，並記違規點數1點，違反第53條規
    定者，並記違規點數3點，道路交通管理處罰條例第63條第1
    項第1款、第3款亦分別定有明文。
二、原處分機關移送意旨略以：本件異議人即受處人丙○○於民
    國94年8月12日下午6時32分許，駕駛車牌號碼3D-5452號自
    用小客車行經臺北市○○路，明知其行駛車輛所應依據之燈
    光號誌顯示紅燈，竟不遵守該燈光號誌之管制而闖紅燈直行
    ，為臺北市政府警察局內湖分局康樂派出所警員甲○○當場
    吹哨並揮動指揮棒示意異議人停車，異議人竟未服從執行交
    通勤務警察之指示停車受檢而駛離，經執勤員警在近距離記
    下異議人車號，認異議人係違反道路交通管理處罰條例第53
    條行經有燈光號誌管制之交岔路口不得闖紅燈及第60條第1
    項不得拒絕停車接受稽查而逃逸之規定，而於同日開立北市
    警交大字第AEB341762號、AEB341763號舉發通知單，並指定
    汽車所有人應於94年9月15日前前住原處分機關即臺北市交
    通事件裁決所聽候裁決或繳納罰鍰，經異議人依限提出申訴
    ，原處分機關認異議人確有前開交通違規行為，乃依據道路
    交通管理處罰條例第53條、第60條第1項、第63條第1項第1
    款、第3款、第85條第2項之規定分別裁處最低額2700元罰鍰
    、並記違規點數1點，及最低額3000元罰鍰、並記違規點數3
    點之裁決。
三、訊據受處分人丙○○固不諱言於上開時、地駕駛前揭車輛行
    經該路段之事實，惟矢口否認有何違規行為，辯稱：當時天
    雨急於趕赴車主住處將之帶往醫院就醫，係依交通員警手勢
    指揮右轉，並非闖紅燈，縱有可能誤會員警手勢，但絕無不
    服取締逃逸情形云云。然查：
  (一)異議人上開違規事實，業據證人甲○○亦即舉發本件違反道
    路交通管理事件之臺北市政府警察局內湖分局康樂派出所警
    員於本院訊問時結證稱：「當時我站在東湖路、康樂街口執
    行交通整理疏導職務，天候陰雨，但視距良好，紅綠燈號誌
    正常，正值下班期間車輛較多，東湖路已經亮紅燈，所有的
    車子已經停下來，東湖路有3線道，汐湖橋旁邊的堤防燈號
    已經綠燈，我乃用手勢、指揮棒及哨子來引導該通道車輛出
    入，當時東湖路上為紅燈，另2車道的車輛均已停止等候堤
    防旁道路車輛駛出，受處分人竟從東湖路內側道從我身旁右
    轉汐湖橋行駛，遂在受處分人車前吹哨並揮動指揮棒示意受
    處分人停車，但因汐湖橋並無擁塞，故受處分人車輛並未停
    止仍逕行駛離，乃當場記下車號，並以無線電呼叫派出所值
    班人員查詢該車號與我所看到的車子的式樣、顏色、車型均
    相符（銀色ＢＭＷ），回到派出所就製發舉發單」等語綦詳
    （見95年3月8日訊問筆錄），並繪有相關位置圖在卷可稽。
  (二)受處分人並不否認當時所駕駛上開自小客車已因紅燈停下，
    且東湖路其他兩線道車輛亦已停下等語（見本院95年3月20
    日訊問筆錄），復經證人即受處分人之妻乙○○於本院證述
    屬實，併有警員所提出現場相關位置及紅綠燈號誌等照片佐
    憑，可見當時異議人所行駛之東湖路上確係紅燈，猶逕自右
    轉駛往汐湖橋方向，其有闖紅燈之違規行為，應堪認定。受
    處分人雖辯稱：係依警員手勢指揮右轉，故跟隨旁邊車道右
    轉云云，證人乙○○亦附和其詞，證稱：係警員指揮右轉云
    云，然受處分人駕車行駛東湖路方向係三線車道，東湖路轉
    汐湖橋之交通管制號誌並無紅燈可右轉燈號，至堤外便道則
    有可直行及右轉之交通管制燈號，此有證人所提照片為證，
    證人甲○○亦否認指揮該車右轉，證稱：伊係配合交通管制
    燈號指揮堤外便道車輛駛出等語（見本院上開訊問筆錄），
    微論受處分人自承當時係駕車行駛於東湖路內側車道，而非
    可供右轉之外側車道，此觀警員提供照片顯示東湖路內2車
    道前均有機車待停區即明，且當時交通下班尖峰狀況，堤外
    便道方向又係綠燈，可供車輛直行及右轉，衡情豈有員警罔
    顧當地交通狀況任意放行已紅燈管制停止進行之車輛右轉汐
    湖橋，遭致與堤外便道綠燈直行車輛相撞或車輛壅塞之虞，
    是受處分人及證人乙○○所為供、證述內容，均無非事後卸
    責及迴護之詞，均不足採。
  (三)又人民違反法律上之義務而應受行政罰之行為，法律無特別
    規定時，雖仍以出於故意或過失為其責任條件，但應受行政
    罰之行為，僅須違反禁止規定或作為義務，而不以發生損害
    或危險為其要件者，推定為有過失，於行為人不能舉證證明
    自己無過失時，即應受處罰（大法官會議釋字第275號解釋
    參照）。觀諸證人甲○○證述：「受處分人從東湖路內側道
    從我身旁右轉汐湖橋行駛，遂在受處分人車前吹哨並揮動指
    揮棒示意受處分人停車」等語（見同上訊問筆錄），受處分
    人違規在先，駕車右轉行經員警身旁，應能輕易察覺員警示
    意停車，縱依受處分人所供及證人乙○○證述並未看見員警
    示意停車屬實，諒係受處分人及證人駕車急於趕赴他處，殊
    未注意員警手勢及吹哨示意停車，雖非故意違反道路交通管
    理處罰條例之規定，仍難認無過失違反禁止規定，況證人甲
    ○○警員以受處分人不服取締而製單舉發異議人上開違反道
    路交通管理事件之違規行為，本質上為行政處分，係公務員
    基於職務上之權力，依法就特定具體事件所為具公法上效果
    之行政行為，基於公務員為公法上行為具有公信力之原則，
    該行政行為當可被推定為真正，該據以依法處分之事實認定
    亦為正確無誤，是依據受處分人之陳述，不能舉證證明自己
    無過失時，即應受處罰，故本件受處分人確有違反處罰條例
    行為，不聽勤務人員制止之違規行為，至堪認定，所辯顯不
    足採。
四、綜上所述，受處分人於上開時、地沿臺北市○○路直行至汐
    湖橋之交岔路口時，明知其行車方向亦即臺北市○○路方向
    之燈光管制號誌業已變換為紅燈，仍違規闖越紅燈左轉汐湖
    橋，經交通勤務警察制止時，仍拒絕停車接受稽查而逃逸之
    事實，洵堪認定。原處分機關依道路交通管理處罰條例第53
    條、第60條第1項、道路交通管理事件統一裁罰基準及處理
    細則及違反道路交通管理事件統一裁罰基準表之規定，裁處
    受處分人罰鍰各3000元及2700元，並依同條例第63條第1項
    規定，共記違規點數共4點，於法並無不合，異議人之異議
    為無理由，應予駁回。
據上論斷，應依道路交通案件處理辦法第19條，裁定如主文。
中    華    民    國    95    年    4     月    14    日
                              交通法庭法  官  胡宏文
以上正本證明與原本無異
如不服本裁定應於送達後5日內向本院提出抗告狀
                                      書記官  劉穗筠
中    華    民    國    95    年    4     月    17    日


司法院資訊處製作；財團法人民間司法改革基金會備份。
